臺灣新北地方法院民事裁定　　　　　110年度消債清字第161號
聲　請　人
即 債務 人　嚴培德　

代　理　人　趙興偉律師（法扶律師）
相　對　人
即 債權 人　台新國際商業銀行股份有限公司

法定代理人　尚瑞強　
相　對　人
即 債權 人　國泰世華商業銀行股份有限公司

法定代理人　郭明鑑　
相　對　人
即 債權 人　聯邦商業銀行股份有限公司

法定代理人　李憲章　
相　對　人
即 債權 人　中國信託商業銀行股份有限公司

法定代理人　利明献　
相　對　人
即 債權 人　台北富邦商業銀行股份有限公司

法定代理人　程耀輝　
相　對　人
即 債權 人　元大商業銀行股份有限公司

法定代理人　翁健　　
相　對　人
即 債權 人　良京實業股份有限公司

法定代理人　平川秀一郎

相　對　人
即 債權 人　勞動部勞工保險局

法定代理人　鄧明斌　

相　對　人　　　　　
即 債權 人　滙誠第一資產管理股份有限公司

法定代理人　莊仲沼　


相　對　人
即 債權 人　合作金庫銀行股份有限公司

法定代理人　雷仲達　
相　對　人
即 債權 人　臺灣新光銀行股份有限公司

法定代理人　李增昌　
相　對　人
即 債權 人　遠東銀行股份有限公司


法定代理人　周添財　
相　對　人
即 債權 人　長鑫資產管理公司

法定代理人　潘代鼎　
上列當事人因消費者債務清理條例聲請清算事件，本院裁定如下
：
    主  文
債務人嚴培德自中華民國110 年11月12日上午10時起開始清算程
序，並同時終止清算程序。
    理  由
一、按債務人不能清償債務或有不能清償之虞者，得依本條例所
    定更生或清算程序，清理其債務；債務人對於金融機構負債
    務者，在聲請更生或清算前，應向最大債權金融機構請求協
    商債務清償方案，或向其住、居所地之法院或鄉、鎮、市、
    區調解委員會聲請債務清理之調解；協商或調解成立者，債
    務人不得聲請更生或清算，但因不可歸責於己之事由，致履
    行有困難者，不在此限，消費者債務清理條例（下稱消債條
    例）第3 條、第151 條第1 項、第151 條第7 項定有明文。
    又按消債條例第83條第1 項、第16條第1 項法院開始清算程
    序之裁定，應載明其年、月、日、時，並即時發生效力；法
    院裁定開始清算程序後，得命司法事務官進行清算程序，必
    要時，得選任律師、會計師或其他適當之自然人或法人1 人
    為監督人或管理人。
二、聲請意旨略以：聲請人於民國89年間因所得不高又投資失利
    ，利上加利而累積高額債務，目前債務總額為新臺幣（下同
    ）6,524,094 元，且於消債條例施行後，曾依消債條例第15
    1 條第1 項向本院聲請前置調解，惟調解期日聲請人與實際
    最大債權金融機構台新國際商業銀行股份有限公司（下稱台
    新銀行）皆未出席，因而調解不成立，爰依法另具狀聲請清
    算等語。
三、經查：
㈠、聲請人於本件清算生之聲請前曾向本院聲請前置調解，惟台
    新銀行於109 年9 月17日以台新總個資字第1090018874號函
    稱，聲請人除銀行欠款外，尚有資產管理公司欠款，因欠款
    過多無力處理要聲請清算，故到場亦無實益，請鈞院逕行核
    發調解不成立證明書等語，此有台新銀行於109 年9 月17日
    函、調解程序筆錄（見109 年度司消債調字第725 號卷〈下
    稱調解卷〉第161 、187 頁）在卷可證，則聲請人確有依照
    消債條例第151 條第1 項規定請求協商債務清償方案之事實
    ，當堪認定。
㈡、本件聲請人所提清算之聲請可否准許，須審究聲請人是否符
    合消債條例第3 條「債務人不能清償債務或有不能清償之虞
    者」之情事而定。
１、聲請人主張其有不能清償之情事，業據其提出現戶全戶戶籍
    謄本、勞工保險被保險人投保資料表暨明細、財產及收入狀
    況說明書、107 至109 年度綜合所得稅各類所得資料清單、
    全國財產稅總歸戶財產查詢清單、債權人清冊、財團法人金
    融聯合徵信中心查詢當事人綜合信用報告回覆書、債務人清
    冊、新北市板橋區公所109 年10月30日新北板社字第109207
    2695號函、新北市板橋區身心障礙者生活補助核定名冊、新
    北市政府社會局110 年3 月26日新北社障字第1100572470號
    函、勞動部勞工保險局109 年12月9 日保職核字第10903102
    2570號函、薪資袋、服務證明書、薪資明細、上海商業儲蓄
    銀行活期儲蓄存款存摺封面暨內頁、郵政存簿儲金簿封面暨
    內頁、集保戶往來參加人明細資料表（含帳號）、保管帳戶
    客戶餘額表、客戶存券異動明細表、投資人於各專戶無資料
    明細表、投資人於清算交割銀行未開戶明細表、清算財產清
    冊、人壽商業保險同業公會保險業通報作業資訊系統資料查
    詢結果表（見調解卷第9 至47頁，本院卷第19至51、93至13
    8 、141 至143 頁）等資料為證，應可堪信屬實。
２、又聲請人主張其每月生活必要支出係依新北市110 年每人每
    月最低生活費之1.2 倍即18,720元計算等語。按債務人必要
    生活費用，以最近1 年衛生福利部或直轄市政府所公告當地
    區每人每月最低生活費1.2 倍定之，消債條例第64條之2 第
    1 項定有明文；債務人聲請更生或清算時所提財產及收入狀
    況說明書，其表明每月必要支出之數額，與本條例第64條之
    2 第1 項、第2 項規定之認定標準相符者，毋庸記載原因、
    種類及提出證明文件，消債條例第43條第7 項、消債條例施
    行細則第21條之1 第3 項規定亦定有明文。是本件聲請人就
    每月生活必要支出之計算方式核與消債條例第64條之2 規定
    相符，應為可採。
３、就勞動部勞工保險局所核發之普通傷害失能一次給付、紓困
    補助部分，因性質屬一次性未具持續性，故不列入聲請人目
    前每月收入中計算，是聲請人現每月平均收入約為24,295元
    （計算式：薪資20,523元＋身心障礙者生活補助3,772 元＝
    24,295元），扣除上開每月必要生活支出後餘額為5,575 元
    （計算式：24,295元－18,720元＝5,575 元）。則本院審酌
    聲請人現況之財產、勞力及信用等清償能力，以聲請人每月
    收入於扣除合理之基本生活費用後，堪信已不能清償前開所
    負無擔保或無優先權債務6,524,094 元。從而，聲請人所為
    本件清算聲請，核符消債條例第3 條所定之要件。
四、綜上所述，本件聲請人為消費者，並有無法清償債務之虞情
    事，且未經法院裁定開始更生程序或許可和解或或宣告破產
    ，復查無聲請人有消債條例第6 條第3 項、第8 條或第82條
    第2 項所定駁回清算聲請之事由存在，從而本件聲請清算，
    即屬有據，應予准許。然查，聲請人名下資產僅有存款761
    元、89元、960 元，然聲請人所負債務高達6,524,094 元，
    且尚有其餘利息、違約金等尚未計入，衡酌聲請人之財產數
    額及本件清算財團之規模，堪認聲請人之財產應不敷清償清
    算程序之費用，而無進行清算程序之實益，是依消債條例第
    85條第1 項之規定，裁定開始清算程序，並同時終止清算程
    序。
五、據上論結，爰依首揭規定，裁定如主文所示。
中    華    民    國   110    年    11    月    12    日
              民事第六庭    法  官  饒金鳳
以上正本係照原本作成。
本裁定不得抗告。
本裁定開始清算程序之裁定不得抗告。如不服同時終止清算程序
之裁定，應於裁定送達後10日內，以書狀向本院提出抗告，並繳
納抗告費新臺幣1,000 元。
中    華    民    國   110    年    11    月    12    日
                            書記官  賴麗莎